【裁判字號】    97,交抗,178
【裁判日期】    970514
【裁判案由】    聲明異議
【裁判全文】
臺灣高等法院高雄分院刑事裁定         97年度交抗字第178號
抗  告  人  交通部公路總局高雄區監理所
法定代理人  乙○○
受  處分人  甲○○
上列抗告人因受處分人違反道路交通管理處罰條例聲明異議案件
，不服臺灣高雄地方法院中華民國97年2 月29日裁定（97年度交
聲字第409 號；原處分案號：交通部公路總局高雄區監理所高監
營裁字第裁80-N00000000號），提起抗告，本院裁定如下：
    主  文
抗告駁回。
    理  由
一、抗告意旨略以：按道路交通管理處罰條例第35條第1 項第1
    款規定，汽車駕駛人，駕駛汽車經測試檢定酒精濃度超過規
    定標準者，處新臺幣1 萬5000元以上6 萬元以下罰鍰，並當
    場移置保管該汽車及吊扣其駕駛執照1 年。此項規定同條例
    第68條新修正條文，並無免除處罰之規定。又按汽車駕駛執
    照為駕駛汽車之許可憑證，雖因我國車輛分類區○○於道路
    交通安全規則第53條規定有各類車種之駕駛執照，惟依同規
    則第61條規定，民眾已具備較低級車類之駕駛資格後，當取
    得高一級車類駕駛資格時，基於1 人1 照之原則，係應換發
    較高一級車類之駕駛執照時，因其具備較低級車類之駕駛資
    格，故憑換發取得較高一級車類之駕駛執照，准其駕駛較低
    級車類之車輛。次按95年3 月1 日修正前之道路交通管理處
    罰條例第68條規定，汽車駕駛人違反道路交通管理規則受吊
    扣或吊銷駕駛執照處分時，依法吊扣或吊銷其道路交通安全
    規則第53條所准予駕駛較低級車類駕駛資格外，亦包括同規
    則第61條所准予駕駛較低級車類之駕駛資格。惟依95年3 月
    1 日施行之道路交通管理處罰條例第68條修正條文，如汽車
    駕駛人領有汽車及機車駕駛執照者，其若係駕駛汽車違規應
    受吊扣駕照處分，當以吊扣其所領有憑以許可駕駛汽車行駛
    道路之汽車駕駛執照；若駕駛機車違規應受吊扣駕照處分，
    則係吊扣其領有之機車駕駛執照，又如駕駛人係僅領有汽車
    駕駛執照，而依照交通道路安全規則第61條所准予駕駛較低
    級車類之駕駛資格時，當依違規行為時之駕駛執照為裁處，
    應無疑義，故本案受處分人已領有普通大貨車駕駛執照，其
    騎乘輕型機車違規屬實，自應以違規時駕駛之普通大貨車駕
    駛執照執行吊扣之，應無不合。又酒駕吊扣駕駛執照之目的
    ，並非僅為處罰違反道路交通管理事件之行為人而已，尚有
    以暫時禁止行為人於道路上駕駛，以免造成用路人重大傷亡
    ，倘汽車駕駛執照所有人因酒駕機車違反道路交通管理處罰
    條例第35條規定，但由於其無考領機車駕照而得以免除駕照
    處分，顯有違公平原則，更無異容許此不安全駕駛人仍可反
    覆經常酒後駕駛，至對其他無辜用路人危險性相對提高，此
    豈非酒駕違規立法之目的。為此提起抗告，請撤銷原裁定，
    更為適法之裁定云云。
二、原裁定略以：受處分人甲○○於民國（下同）97年2 月3 日
    下午3 時33分許，在飲酒後呼氣酒精濃度達每公升0.32毫克
    情形下，駕駛其所有車牌號碼YNU-908 號輕型機車，行經高
    雄縣仁武鄉○○○街與正安街口，為警攔檢查獲，並由原處
    分機關以駕駛人酒精濃度超過規定標準及使用吊銷之牌照行
    駛為由，各裁處罰鍰1 萬5000元、3,600 元，計1 萬8600元
    、吊扣駕照12個月及施以道安講習之事實，業據受處分人自
    承在卷，並有高雄縣政府警察局舉發違反道路交通管理事件
    通知單、交通部公路總局高雄區○○道路交通管理事件裁決
    書各1 紙附卷可稽。又受處分人並無輕型機車執照，僅有普
    通大貨車駕駛執照，而原處分機關執行吊扣駕駛執照之處分
    時，係要求吊扣受處分人普通大貨車駕駛執照等事實，亦經
    受處分人陳述明確，且有高雄區監理所證號查詢汽車駕駛人
    、機車駕駛人表各1 紙在卷足憑，堪認屬實。而道路交通管
    理處罰條例第68條曾於94年12月14日修正公布，並自95年3
    月1 日開始施行，原條文規定：「汽車駕駛人，因違反本條
    例及道路交通安全規則之規定，受吊扣或吊銷駕駛執照處分
    時，吊扣或吊銷其持有各級車類之駕駛執照」，修正後改為
    ：「汽車駕駛人，因違反本條例及道路交通安全規則之規定
    ，受吊銷駕駛執照處分時，吊銷其持有各級車類之駕駛執照
    」。其提案修正理由「原條文將違法或違規駕駛人所持有各
    級車類之駕駛執照一併吊扣或吊銷失之過酷，影響人民工作
    及生活甚鉅，爰修正之」，顯見依現行道路交通管理處罰條
    例規定，不得吊扣駕駛人所持有他級駕駛執照。從而，於為
    吊扣駕駛人駕駛執照之處分時，自僅得吊扣駕駛人違規時所
    駕駛該級車類之駕駛執照，以限制其繼續駕駛該級車類行駛
    道路之權利，非能再吊扣其持有各級車類之駕駛執照。是受
    處分人駕駛輕型機車違反道路交通管理處罰條例第35條第1
    項第1 款之規定，本應吊扣其輕型機車駕駛執照1 年。但受
    處分人既無輕型機車之駕駛執照可供吊扣，即無從執行該部
    分之處分。並以行政行為，採取之方法所造成之損害不得與
    欲達成目的之利益顯失均衡，行政程序法第7 條第3 款定有
    明文，原處分機關採取吊扣受處分人大貨車駕駛執照之方法
    以達成限制其駕駛輕型機車之目的，所造成之損害（受處分
    人喪失繼續駕駛大貨車等車類之權利）已與欲達成目的之利
    益顯失均衡。因認原處分機關既僅能吊扣受處分人輕型機車
    之駕駛執照，不得逕以吊扣其大貨車之駕駛執照代替，是受
    處分人提出本件聲明異議，為有理由，原處分機關於吊扣受
    處分人大貨車駕駛執照12個月部分之處分自應予以撤銷，並
    就該部分為不罰之諭知。經核並無不合，抗告人仍執前詞提
    起抗告，為無理由，應予駁回。
三、據上論結，應依道路交通案件處理辦法第26條，刑事訴訟法
    第412 條，裁定如主文。
中    華    民    國    97    年    5     月    14    日
                    刑事第六庭    審判長法  官  王憲義
                                        法  官  張盛喜
                                        法  官  邱永貴
以上正本證明與原本無異。
不得再抗告。
中    華    民    國    97    年    5     月    14    日
                                        書記官  鄭翠芬


司法院資訊處製作；財團法人民間司法改革基金會備份。
